臺灣臺中地方法院刑事判決　
111年度金訴字第574號
公  訴  人  臺灣臺中地方檢察署檢察官
被      告  黃龍山



上列被告因詐欺等案件，經檢察官提起公訴（111年度偵字第502
1號），被告於準備程序中就被訴事實為有罪之陳述，經告知簡
式審判程序之旨，並聽取公訴人、被告之意見後，本院合議庭裁
定由受命法官獨任進行簡式審判程序，判決如下：
    主    文
辛○○犯如附表一、二所示之罪，各處如附表一、二所示之刑。有
期徒刑部分應執行有期徒刑壹年捌月；併科罰金部分應執行罰金
新臺幣伍仟元，如易服勞役，以新臺幣壹仟元折算壹日。
    犯罪事實
一、辛○○於民國110年6月間某日加入壬○○(由本院另行審結)所屬
    之詐欺集團(下稱上開詐欺集團；辛○○涉犯參與犯罪組織罪
    部分，業經臺灣臺南地方法院以110年度訴字第981號判決確
    定)，而與壬○○及上開詐欺集團之其他真實姓名年籍不詳之
    成員，意圖為自己不法之所有，基於三人以上共同犯詐欺取
    財及一般洗錢之犯意聯絡(其中僅就附表二所示犯行部分，
    有洗錢之犯意聯絡)，擔任俗稱「取簿手」之工作，先由該
    詐欺集團成員於附表一所載之時間、以附表一所示之方式向
    子○○、乙○○施行詐術，致其等均陷於錯誤，依指示以包裹寄
    出如附表一所示帳戶之提款卡，再由辛○○依壬○○之指示，於
    附表一所示之領取時間、地點，領取如附表一所示之內有提
    款卡之包裹後，將包裹轉交予壬○○；
　　嗣上開詐欺集團取得子○○、乙○○之上開帳戶金融卡後，即由
    該詐欺集團成員於附表二所示之時間，以附表二所示之方式
    ，向附表二所示之人施行詐術，致使渠等均陷於錯誤，而於
    附表二所示之匯款時間，分別匯款如附表二所示之金額，至
    附表二所示之帳戶(即子○○、乙○○遭詐欺而提供如附表一所
    示帳戶)，該等款項旋遭上開詐欺集團成員提領一空，以此
    方式製造金流斷點，而隱匿特定犯罪所得去向及所在。
二、案經子○○、乙○○、庚○○、甲○○、己○○、戊○○、丙○○、丁○○訴
    由臺中市政府警察局第五分局報告臺灣臺中地方檢察署檢察
    官偵查起訴。
    理    由
一、本件被告辛○○(下稱被告)所犯均係死刑、無期徒刑、最輕本
    刑為3 年以上有期徒刑以外之罪，其於準備程序進行中就被
    訴事實為有罪之陳述，經受命法官告知簡式審判程序之旨，
    並聽取當事人之意見後，本院合議庭認無不得或不宜改依簡
    式審判程序進行之情形，爰依刑事訴訟法第273條之1 第1項
    規定，裁定由受命法官獨任進行簡式審判程序。又本件所引
    屬於審判外陳述之傳聞證據，依同法第273條之2規定，不受
    第159條第1項關於傳聞法則規定之限制，依法有證據能力，
    合先敘明。
二、上開犯罪事實，業據被告於警詢、本院準備程序及審理時坦
    承不諱(見本院卷第132、145頁)，核與證人即告訴人子○○、
    乙○○、庚○○、甲○○、己○○、戊○○、丙○○、丁○○於警詢時之證
    述大致相符(證據出處詳如附表三)，並有附表三「證據出處
    欄」所示之其餘證據可資佐證，足認被告前揭任意性自白，
    與事實相符，堪予採信。從而，本案事證明確，被告之上開
    犯行，均堪認定，皆應依法論科。
三、論罪科刑　　
(一)按洗錢防制法所稱洗錢，指下列行為：一、意圖掩飾或隱匿
    特定犯罪所得來源，或使他人逃避刑事追訴，而移轉或變更
    特定犯罪所得。二、掩飾或隱匿特定犯罪所得之本質、來源
    、去向、所在、所有權、處分權或其他權益者。三、收受、
    持有或使用他人之特定犯罪所得，洗錢防制法第2條定有明
    文。復按現行洗錢防制法第14條第1項之一般洗錢罪，祇須
    有同法第2條各款所示行為之一，而以同法第3條規定之特定
    犯罪作為聯結即為已足；倘行為人意圖掩飾或隱匿特定犯罪
    所得來源，而將特定犯罪所得直接消費處分，甚或交予其他
    共同正犯，或由共同正犯以虛假交易外觀掩飾不法金流移動
    ，即難認單純犯罪後處分贓物之行為，應仍構成新法第2條
    第1或2款之洗錢行為（最高法院109年度台上字第57號、第4
    36號判決意旨參照）。就附表二部分，被告與同案被告壬○○
    所屬之詐欺集團之不詳成員，對附表二所示之各告訴人施以
    詐術，使其等均陷於錯誤而匯款至附表二所示之人頭帳戶即
    子○○、乙○○所申辦之上開帳戶內，再由上開詐欺集團不詳車
    手前往提領詐得款項，其等以此方法製造金流斷點，致無從
    追查前揭詐欺所得款項之去向，而隱匿、掩飾詐欺前置犯罪
    所得之本質及去向，是揆諸前開說明，被告就附表二所為各
    該犯行均構成洗錢防制法第14條第1項之一般洗錢罪。至於
    附表一部分，並無積極證據可認被告於領取上開帳戶提款卡
    之包裹時，上開帳戶內已有被害人遭詐欺而匯入之款項，得
    以透過該帳戶掩飾或隱匿，則被告領取包裹之行為本質上僅
    係為獲取附表一之犯罪所得，本應視為詐欺取財犯行之一部
    分，且被告亦未有其他行為合法化此部分犯罪所得之來源，
    仍可一目了然來源之不法性，其整體犯罪流程（詐得金融機
    構帳戶提款卡及密碼部分），並無製造金流斷點以隱匿可疑
    犯罪資產之情事，是被告如附表一所為，尚難認係屬洗錢防
    制法所稱之洗錢行為，附此敘明。
(二)核被告就附表一編號1、2所為，均係犯刑法第339條之4第1
    項第2款之三人以上共同犯詐欺取財罪；就附表二編號1至6
    所為，均係犯洗錢防制法第14條第1項之一般洗錢罪及刑法
    第339條之4第1項第2款之三人以上共同犯詐欺取財罪。
(三)被告就上開犯行，與同案被告壬○○及上開詐欺集團其他成員
    ，具有犯意聯絡及行為分擔，應論以共同正犯。
(四)被告就附表二編號1至6所為，均係以一行為同時觸犯洗錢防
    制法第14條第1項之一般洗錢罪及刑法第339條之4第1項第2
    款之三人以上共同犯詐欺取財罪，均為想像競合犯，應依刑
    法第55條條規定，各從一重之三人以上共同詐欺取財罪處斷
    。
(五)按詐欺取財罪，係為保護個人之財產法益而設，行為人罪數
    之計算，應依遭詐欺之被害人人數計算。準此，附表一編號
    1、2及附表二編號1至6所示之被害人均不同，堪認被告就附
    表一編號1、2及附表二編號1至6所為，犯意各別，行為互殊
    ，應分論併罰。
(六)按想像競合犯之處斷刑，本質上係「刑之合併」，其所謂從
    一重處斷，乃將想像競合犯組成之評價上數罪，合併為科刑
    一罪，其所對應之刑罰，亦合併其評價上數罪之數法定刑，
    而為一個處斷刑。易言之，想像競合犯侵害數法益者皆成立
    犯罪，論罪時必須輕、重罪併舉論述，同時宣告所犯各罪名
    ，包括各罪有無加重、減免其刑之情形，亦應說明論列，量
    刑時併衡酌輕罪部分量刑事由，評價始為充足，然後依刑法
    第55條前段規定「從一重處斷」，非謂對於其餘各罪可置而
    不論。因此，法院決定處斷刑時，雖以其中最重罪名之法定
    刑，做為裁量之準據，惟於裁量其輕重時，仍應將輕罪合併
    評價在內（最高法院108年度台上字第4405號、第4408號判
    決意旨參照）。經查，被告對於上揭犯行均坦承不諱，是被
    告就附表二編號1至6所犯之一般洗錢罪部分本應依洗錢防制
    法第16條第2項減輕其刑，但因此等部分已與三人以上共同
    犯詐欺取財罪成立想像競合犯，從一重之三人以上共同犯詐
    欺取財罪處斷，自無從再適用上開條項規定減刑，惟依前開
    說明，本院仍將於後述量刑時予以考量，附此說明。
(七)爰以行為人之責任為基礎，審酌被告竟基於三人以上共同詐
    欺取財及一般洗錢之犯意聯絡，而為上開行為，造成附表一
    、二所示之各告訴人財產權受到侵害，且就附表二部分製造
    金流斷點，使得執法機關不易查緝犯罪，徒增告訴人等求償
    及追索遭詐欺金額之困難度，嚴重破壞社會治安與金融秩序
    ，所為殊值非難；復參以被告犯後始終坦承犯行，有符合洗
    錢防制法第16條第2項減輕事由之情事，有如前述，態度尚
    佳，且其參與本案犯罪之分工程度，尚非居於核心主導地位
    ，暨於本院自陳本案犯行尚未獲得報酬等情(見本院卷第132
    頁)；兼衡各告訴人遭詐得財物之內容、損失金額多寡、被
    告之素行、犯罪動機、目的、手段，暨其自陳國中畢業，之
    前受雇從事板金工作，經濟狀況不佳，沒有未成年子女需扶
    養等一切情狀(見本院卷第145頁)，分別量處如附表一、二
    所示之宣告刑，並就併科罰金部分均諭知易服勞役之折算標
    準，復斟酌被告所犯各罪侵害法益之異同、對侵害法益之加
    重效應、時間、空間之密接程度，而為整體評價後，定其應
    執行之刑如主文所示，並就罰金部分，諭知易服勞役之折算
    標準。　　
四、沒收部分
    洗錢防制法第18條第1項固規定：「犯第14條之罪，其所移
    轉、變更、掩飾、隱匿、收受、取得、持有、使用之財物或
    財產上利益，沒收之；犯第15條之罪，其所收受、持有、使
    用之財物或財產上利益，亦同」，為刑法沒收規定之特別規
    定，自應優先於刑法相關規定予以適用，亦即就洗錢行為標
    的之財物或財產上利益，均應依洗錢防制法第18條規定沒收
    之。惟上開條文雖採義務沒收主義，卻未特別規定「不問屬
    於犯罪行為人與否，沒收之」，致該洗錢行為之標的是否限
    於行為人所有者始得宣告沒收，有所疑義，於此情形自應回
    歸適用原則性之規範，即參諸刑法第38條第2項前段規定，
    仍以屬於行為人所有者為限，始應予沒收。經查，並無證據
    證明被告實際取得或朋分附表二所示之告訴人匯入上開帳戶
    而遭提領之款項，依上開規定及說明，無從就附表二所示之
    告訴人匯入上開帳戶而遭提領之款項，依洗錢防制法第18條
    第1項規定對被告宣告沒收。又本案亦無證據證明被告有從
    中獲取任何報酬或不法利得，自無諭知沒收犯罪所得或追徵
    其價額之餘地，附此敘明。
據上論斷，應依刑事訴訟法第273條之1第1項、第299條第1項前
段，判決如主文。
本案經檢察官蔡仲雍提起公訴，檢察官癸○○到庭執行職務。　
中　　華　　民　　國　　111 　年　　9 　　月　　8 　　日
                  刑事第五庭    法　官  魏威至
以上正本證明與原本無異。
如不服本判決應於收受送達後20日內向本院提出上訴書狀，並應
敘述具體理由；其未敘述上訴之理由者，應於上訴期間屆滿後20
日內向本院補提理由書（均須按他造當事人之人數附繕本）「切
勿逕送上級法院」。
告訴人或被害人如不服判決，應備理由具狀向檢察官請求上訴，
上訴期間之計算，以檢察官收受判決正本之日起算。
　　　　　　　　　　　　　　　　書記官　林鈺娟　　　　　
中　　華　　民　　國　　111 　年　　9 　　月　　8 　　日
附錄本案所犯法條全文
中華民國刑法第339條之4
犯第 339 條詐欺罪而有下列情形之一者，處 1 年以上 7 年以
下有期徒刑，得併科 1 百萬元以下罰金：
一、冒用政府機關或公務員名義犯之。
二、三人以上共同犯之。
三、以廣播電視、電子通訊、網際網路或其他媒體等傳播工具，
    對公眾散布而犯之。
前項之未遂犯罰之。

洗錢防制法第14條
有第二條各款所列洗錢行為者，處 7 年以下有期徒刑，併科新
臺幣 5 百萬元以下罰金。
前項之未遂犯罰之。
前二項情形，不得科以超過其特定犯罪所定最重本刑之刑。


附表一：
編號 告訴人 詐欺時間、方式及詐得之帳戶提款卡 領取提款卡包裏之時間、地點 宣告刑及沒收 1 子○○ 詐欺集團成員於110年6月4日11時57分，先後發送虛偽不實之貸款簡訊及以LINEID「bcb878」帳號予子○○，向子○○佯稱須提供金融卡及密碼，供信用審核及提供財力證明云云，施用詐術致子○○陷於錯誤，於同日18時39分，在彰化市○○路000號統一超商巨峰門市，將其名下向兆豐國際商業銀行申辦帳號第000-00000000000號帳戶提款卡1張，以店到店方式，寄送至臺中市○○區○○路0段000○0號1樓統一超商連河門市 辛○○再依壬○○之指示，於110年6月6日11時2分許，搭乘計程車前往左列之統一超商連河門市領取上開包裹，並將包裹交付予壬○○ 辛○○犯三人以上共同詐欺取財罪，處有期徒刑壹年，併科罰金新臺幣壹仟元，罰金如易服勞役，以新臺幣壹仟元折算壹日。 2 乙○○ 詐欺集團成員於110年6月2日，先後發送簡訊及以LINEID「bcb878」帳號予乙○○，向乙○○佯稱須提供銀行帳戶及密碼，供製作轉帳紀錄以利貸款云云，施用詐術致乙○○陷於錯誤，於同年月4日19時9分，在臺北市○○區○○街00○0號統一超商安松門市，將其名下臺灣銀行帳號第000-000000000000號帳戶、中國信託商業銀行帳號第000-00000000000號帳戶、元大銀行帳號第000-00000000000000號帳戶提款卡各1張，以店到店方式，寄送至臺中市○○區○○路0段000號1樓統一超商鑫巴黎門市 辛○○再依壬○○之指示，於110年6月6日11時8分許，搭乘計程車前往左列之統一超商鑫巴黎門市領取上開包裹，並將包裹交付予壬○○ 辛○○犯三人以上共同詐欺取財罪，處有期徒刑壹年，併科罰金新臺幣壹仟元，罰金如易服勞役，以新臺幣壹仟元折算壹日。 

附表二：
編號 告訴人 詐欺方式 匯款帳戶 匯款時間 、地點 匯入之人頭帳戶 匯款金額 宣告刑及沒收 1 庚○○ 詐欺集團成員於110年6月6日8時起，撥打電話予庚○○，冒稱為其姪子，並佯稱需錢周轉，致庚○○陷於錯誤，依其指示匯款 無摺匯款 110年6月7日10時、高雄市○鎮區○○路00號崗山仔郵局 子○○兆豐銀行帳戶(如附表一編號1部分) 18萬元  辛○○犯三人以上共同詐欺取財罪，處有期徒刑壹年參月，併科罰金新臺幣參仟元，罰金如易服勞役，以新臺幣壹仟元折算壹日。 2 甲○○ 詐欺集團成員於110年6月6日17時5分，撥打電話予甲○○，冒稱為西堤西餐廳客服人員、銀行人員，佯稱員工將甲○○於2月16日之消費誤植為10筆訂單，須依指示操作網路銀行云云致甲○○陷於錯誤，依其指示匯款 中華郵政00000000000號帳戶 110年6月6日18時18分、18時19分、網路銀行 乙○○臺灣銀行帳戶(如附表一編號2部分) 4萬9986元、 4萬9986元   辛○○犯三人以上共同詐欺取財罪，處有期徒刑壹年參月，併科罰金新臺幣參仟元，罰金如易服勞役，以新臺幣壹仟元折算壹日。    中華郵政00000000000號帳戶 110年6月6日18時21分、網路銀行  4萬9986元   3 己○○ 詐欺集團成員於110年6月6日18時30分，撥打電話予己○○，冒稱為民宿業者、中國信託客服，佯稱系統遭駭客侵入，導致之前紀錄遭竄改成團體住宿，須依指示操作網路銀行辦理退款，致己○○陷於錯誤，依其指示匯款 中國信託000000000000號帳戶 110年6月6日19時07分 、網路銀行 乙○○元大銀行帳戶(如附表一編號2部分)     1萬988元       辛○○犯三人以上共同詐欺取財罪，處有期徒刑壹年壹月，併科罰金新臺幣壹仟元，罰金如易服勞役，以新臺幣壹仟元折算壹日。    中華郵政00000000000000號帳戶 110年6月6日19時47分、52分 、現金存款 乙○○中國信託商業銀行帳戶(如附表一編號2部分) 2萬9985元、 1萬7000元   4 戊○○ 詐欺集團成員於110年6月6日上午某時，撥打電話予戊○○，冒稱為陶板屋餐廳、中國信託銀行客服，佯稱資格設定錯誤，須依指示網路銀行以取消會員資格，不必繳納會費，致戊○○陷於錯誤，依其指示匯款 中國信託000000000000號帳戶（戶名戊○○） 110年6月6日19時47分、網路ATM 乙○○中國信託商業銀行帳戶(如附表一編號2部分) 9987元  辛○○犯三人以上共同詐欺取財罪，處有期徒刑壹年壹月，併科罰金新臺幣壹仟元，罰金如易服勞役，以新臺幣壹仟元折算壹日。 5 丙○○ 詐欺集團成員於110年6月6日19時30分，撥打電話予丙○○，冒稱香榭麗舍大飯店電商業者客服、銀行及郵局客服，佯稱訂單數量錯誤多訂10筆，須依指示操作網路銀行以解除錯誤設定，致丙○○陷於錯誤， 台新銀行00000000000000號帳戶 110年6月6日19時58分、網路銀行 乙○○上開中國信託商業銀行帳戶(如附表一編號2部分) 4萬3210元（圈存239元，其餘均已提現，核交卷91頁） 辛○○犯三人以上共同詐欺取財罪，處有期徒刑壹年壹月，併科罰金新臺幣壹仟元，罰金如易服勞役，以新臺幣壹仟元折算壹日。 6 丁○○ 詐欺集團成員於110年6月6日17時59分，撥打電話予丁○○，冒稱南投陶板屋餐廳人員、玉山銀行客服，佯稱因疏失將丁○○升級為高級會員，會有扣款問題，須依指示操作網路銀行，致丁○○陷於錯誤，依其指示匯款 中國信託000000000000號帳戶 110年6月6日18時26分、網路銀行 乙○○元大銀行帳戶(如附表一編號2部分) 9萬9987元  辛○○犯三人以上共同詐欺取財罪，處有期徒刑壹年貳月，併科罰金新臺幣貳仟元，罰金如易服勞役，以新臺幣壹仟元折算壹日。 

附表三：
編號 犯罪事實 證據出處 1 附表一編號1所示之犯罪事實 1.證人子○○於警詢之證述（偵卷65-69頁） 2.內政部警政署反詐欺諮詢專線紀錄表、彰化縣警察局彰化分局民族路派出所受理案件證明單、受理各類案件紀錄表（偵卷71-72、89-91頁） 3.員警職務報告、統一超商連河門市取貨資訊、監視影像列印擷圖、兆豐銀行帳戶存摺影本、統一超商貨態查詢系統資料、貸款簡訊翻拍照片、貸款廣告翻拍照片、貸款公司來電畫面翻拍照片、假冒貸款人員之名片翻拍照片、店到店收據翻拍照片（偵卷45、53、73-87頁） 2 附表一編號2所示之犯罪事實 1.證人乙○○於警詢之證述（偵卷93-97頁） 2.內政部警政署反詐欺諮詢專線紀錄表、臺北市政府警察局大安分局新生南路派出所受（處）理案件證明單、受理各類案件紀錄表（偵卷99-100、115-117頁） 3.員警職務報告、統一超商鑫巴黎門市取貨資訊、監視影像列印擷圖、假冒貸款人員之大頭貼擷圖、託運收據翻拍照片、中國信託網銀擷圖、詐欺訊息擷圖（偵卷45、55-59、101-114頁） 3 附表二編號1所示之犯罪事實 1.證人庚○○於警詢之證述（核交卷17-19頁） 2.內政部警政署反詐欺諮詢專線紀錄表、高雄市政府警察局鳳山分局新甲派出所受理詐欺帳戶通報警示簡便格式表、金融機構聯防機制通報單（核交卷23-27頁） 3.郵政跨行匯款申請書影本、兆豐國際商業銀行110年12月29日兆銀總集中字第1100071676號函附子○○上開帳戶基本資料及客戶存款往來交易明細表（核交卷21、115-121頁） 4 附表二編號2所示之犯罪事實 1.證人甲○○於警詢之證述（核交卷31-35頁） 2.內政部警政署反詐欺諮詢專線紦錄表、臺南市政府警察局永康分局大橋派出所受理詐欺帳戶通報警示簡便格式表、受理各類案件紀錄表、受理案件證明單（核交卷41-47頁） 3.網銀轉帳列印擷圖、臺灣銀行營業部111年1月6日營存字第11001355611號函附乙○○帳戶基本資料及交易明細（核交卷37-39、123-127頁） 5 附表二編號3所示之犯罪事實 1.證人己○○於警詢之證述  （核交卷51-53頁） 2.新竹市警察局第二分局關東派出所受理詐欺帳戶通報警示簡便格式表、受理案件證明單、受理各類案件紀錄表（核交卷57-63頁） 3.通話紀錄列印擷圖（核交卷55頁） 4.中國信託商業銀行111年1月10日中信銀字第111224839007177號函附乙○○帳戶基本資料及交易明細、元大商業銀行111年1月11日元銀字第1110000149號函附乙○○帳戶基本資料及客戶往來交易明細（核交卷129-135、137-151頁） 6 附表二編號4所示之犯罪事實 1.證人戊○○於警詢之證述（核交卷67-69頁） 2.內政部警政署反詐欺諮詢專線紀錄表、臺南市政府警察局第一分局後甲派出所受理詐欺帳戶通報警示簡便格式表、受理案件證明單（核交卷73-77頁） 3.中國信託銀行臺幣轉帳交易結果通知列印擷圖、中國信託商業銀行111年1月10日中信銀字第111224839007177號函附乙○○帳戶基本資料及交易明細（核交卷71、129-135頁) 7 附表二編號5所示之犯罪事實 1.證人丙○○於警詢之證述（核交卷81-83頁） 2.內政部警政署反詐欺諮詢專線紀錄表、南投縣政府警察局仁愛分局靜觀派出所受理詐欺帳戶通報警示簡便格式表、金融機構聯防機制通報單、南投縣政府警察局仁愛分局平靜派出所受理案件證明單、受理各類案件紀錄表（核交卷87-95頁） 3.網銀轉帳明細內容列印擷圖、中國信託商業銀行111年1月10日中信銀字第111224839007177號函附乙○○帳戶基本資料及交易明細（核交卷85、129-135頁） 8 附表二編號6所示之犯罪事實 1.證人丁○○於警詢之證述（核交卷99-102頁） 2.內政部警政署反詐欺諮詢專線紀錄表、彰化縣政府警察局員林分局員林派出所受理詐欺帳戶通報警示簡便格式表、受（處）理案件證明單、受理各類案件紀錄表（核交卷105-111頁） 3.臺幣轉帳交易成功及交易結果通知畫面列印擷圖、元大商業銀行111年1月11日元銀字第1110000149號函附乙○○帳戶基本資料及客戶往來交易明細（核交卷103、137-151頁）